【裁判字號】    97,交聲,226
【裁判日期】    970407
【裁判案由】    交管條例聲異
【裁判全文】
臺灣板橋地方法院交通事件裁定         97年度交聲字第226號
原處分機關  交通部公路總局臺北區監理所板橋監理站
異  議  人
即受處分人  甲○○
                    國民
上列異議人因違反道路交通管理處罰條例案件，對於交通部公路
總局臺北區監理所板橋監理站於中華民國97年1 月7 日所為之處
分（原處分案號：板監裁字第裁41-C00000000、裁41-C00000000
、裁41-C00000000號），均聲明異議，本院裁定如下：
    主  文
異議均駁回。
    理  由
一、聲明異議意旨略以：異議人即受處分人甲○○主張伊不確定
    是否有於民國96年12月1日12時15分許，駕駛車牌號碼為CV8
    -992號重機車，經過臺北縣樹林市○○路與保安二街口。倘
    若警方有照片為證，伊絕無異議。而不是像當初伊收到紅單
    違規地點3 處一臉茫然，如果3 處警員一致說我騎車違規，
    那就是說謊，因為竟沒有啟動警網追緝，而只是肉眼為證，
    令人不服。且伊之機車停車或啟動皆常熄火，直至日前才修
    復，所以警方開罰的違規事實太過牽強，爰均請求撤銷原處
    分云云。
二、按「機器腳踏車駕駛人或附載座人未依規定戴安全帽者，處
    駕駛人新臺幣（下同）500 元罰鍰。」、「汽車駕駛人，行
    經有燈光號誌管制之交岔路口闖紅燈者，處1,800 元以上5,
    400 元以下罰鍰。」、「汽車駕駛人，駕駛汽車有違反本條
    例之行為，經交通勤務警察或依法令執行交通稽查任務人員
    制止時，不聽制止或拒絕停車接受稽查而逃逸者，除按各該
    條規定處罰外，處3,000 元以上6,000 元以下罰鍰。」、「
    汽車駕駛人有下列各款所列條款之一者，除依原條款處罰鍰
    外，並予記點：有．．．第60條第1 項、．．．情形之一者
    ，各記違規點數1 點。有．．．第53條、．．．情形之一者
    ，各記違規點數3 點。」，道路交通管理處罰條例第31條第
    6 項、第53條第1 項、第60條第1 項及第63條第1 項第1 、
    3 款分別定有明文。復按「本條例之處罰，受舉發違反道路
    交通管理事件之受處罰人，認為受舉發之違規行為應歸責他
    人者，應於舉發違反道路交通管理事件通知單應到案日期前
    ，檢附相關證據及應歸責人相關證明文件，向處罰機關告知
    應歸責人，處罰機關應即另行通知應歸責人到案依法處理。
    逾期未依規定辦理者，仍依本條例各該違反條款規定處罰。
    」、「依本條例規定逕行舉發或同時併處罰其他人之案件，
    推定受逕行舉發人或該其他人有過失。」、「本條例之處罰
    ，受舉發違反道路交通管理事件之被通知人，認為受舉發之
    違規行為應歸責他人者，應於通知單記載之應到案日期前，
    檢附相關證據及足資辨識、通知應歸責人之證明文件，向處
    罰機關告知應歸責人，處罰機關應即另行通知應歸責人到案
    依法處理。逾期未依規定辦理者，仍依本條例各該違反條款
    規定處罰。」，道路交通管理處罰條例第85條第1 項、第3
    項、違反道路交通管理事件統一裁罰基準及處理細則第36條
    亦分別定有明文。
三、經查，異議人因其所有車牌號碼為CV8 -992號重機車，於96
    年12月1 日12時15分許，在臺北縣樹林市○○路與保安二街
    口有闖紅燈、未戴安全帽及拒絕停車接受稽查而逃逸之違規
    事實，經臺北縣政府警察局樹林分局交通分隊逕行舉發。嗣
    異議人向處罰機關即交通部公路總局臺北區監理所板橋監理
    站陳述意見（申訴）後，經該監理站轉請臺北縣政府警察局
    樹林分局查證後，仍認本件違規屬實，而由該監理站於97年
    1 月7 日各以板監裁字第裁41-C00000000、裁41-C00000000
    、裁41-C00000000號裁決書裁處異議人「罰鍰1,800 元，並
    記違規點數3 點」、「罰鍰500 元」、「罰鍰3,000 元，並
    記違規點數1 點」等情，業據證人即舉發警員胡德雄到庭結
    證稱：「我記得那輛機車是山葉的機車，我沒有特別記得顏
    色，我可以確定車牌是對的，因為車主掉頭跑掉，我們登記
    他的車牌逕行舉發，當時的相對位置詳如當庭繪製的現場圖
    。當時警方攔查的位置就是圖內畫圓圈的位置，異議人他是
    騎重型機車，往我的方向直行過來，他在中山路及保安二街
    路口闖紅燈直行過來，且沒有戴安全帽，看到我要攔查，就
    掉頭往後朝中山路方向逃逸。車牌是異議人逃跑時，我從他
    的後面看到就記下來。異議人從頭到尾都沒有戴安全帽。」
    等語（見本院卷第24頁）明確，並有該警員當庭繪製之現場
    圖、臺北縣政府警察局北縣警交字第C00000000 、C0000000
    0 、C00000000 號舉發違反道路交通管理事件通知單（下稱
    舉發通知單）、上開裁決書、送達證書、臺北縣政府警察局
    樹林分局96年12月28日書函（即申訴回文）、交通部公路總
    局臺北區監理所板橋監理站96年12月17日函及交通違規案件
    陳述書各1 份附卷可稽。矧依上開交通違規案件陳述書所示
    ，異議人陳述當時脫下安全帽講手機，在十字路口綠燈看到
    有警察，伊迴轉要戴上安全帽再行駛等語，足見異議人確有
    於上開時地駕駛機器腳踏車未依規定戴安全帽之違規行為至
    明。又依違反道路交通管理事件統一裁罰基準及處理細則第
    10條、第11條規定，交通勤務警察稽查舉發違反道路交通管
    理事件，不以提出照片為必要，其有不服稽查而逃逸之人、
    車，得追蹤稽查之，並非應追蹤稽查之。故本件警方縱使無
    照片為證及未啟動警網追緝，亦不影響上開違規事實之認定
    。況異議人亦未依上開規定向處罰機關告知應歸責人，且本
    件係逕行舉發，依上開規定推定受逕行舉發人之異議人有過
    失，則在異議人未能舉證證明其無過失之情況下，自應依本
    條例各該違反條款規定處罰。是異議人所為之上開辯解，均
    無足採。原處分機關據以援引前揭規定，分別裁處異議人「
    罰鍰1,800 元，並記違規點數3 點」、「罰鍰500 元」、「
    罰鍰3,000 元，並記違規點數1 點」，依照上開說明，均並
    無不合，均應予維持。本件異議均為無理由，均應予駁回。
四、依道路交通案件處理辦法第19條裁定如主文。
中    華    民    國    97    年    4     月    7     日
                  交通法庭      法  官  楊千儀
上列正本證明與原本無異。
如不服本裁定，應於裁定送達後5 日內明抗告理由，向本院提
出抗告狀。
                                書記官  黃淑玲
中    華    民    國    97    年    4     月    7     日


司法院資訊處製作；財團法人民間司法改革基金會備份。
